臺灣臺南地方法院民事判決
110年度簡上字第162號
上訴人即附
帶被上訴人    陳美惠
被上訴人即  
附帶上訴人    汪財英
上列當事人間請求侵權行為損害賠償事件，上訴人對於本院臺南
簡易庭民國110年5月17日所為第一審判決（110年度南簡字第167
號）提起上訴，附帶上訴人併為附帶上訴，本院於民國110年11
月16日言詞辯論終結，判決如下： 
    主    文
上訴及附帶上訴均駁回。
第二審訴訟費用，上訴部分由上訴人負擔，附帶上訴部分由附帶
上訴人負擔。
    事實及理由
一、被上訴人即附帶上訴人（下稱被上訴人）主張：兩造於民國
    109年10月3日下午1時21分許，在臺南市○區○○路0號1樓大廳
    ，因細故發生爭執，上訴人竟故意徒手毆打被上訴人胸部等
    處，致被上訴人受有左胸壁、右側大腿、右側臗部挫傷之傷
    害，並使被上訴人因此罹患急性冠心症引發病危，不法侵害
    被上訴人之身體健康。為此依據侵權行為之法律關係，請求
    上訴人賠償醫療費用新臺幣（下同）6,600元及精神慰撫金1
    43,400元，合計共150,000元之損害。原審判命上訴人
　　應賠償醫療費用6,600元及精神慰撫金30,000元，並無過高
　　，上訴人就精神慰撫金部分提起上訴，為無理由；爰另提起
　　附帶上訴，請求上訴人應再給付精神慰撫金113,400元。並
　　聲明：㈠上訴駁回。㈡附帶被上訴人應再給付113,400元，
　　及自110年1月5日起至清償日止，按週年利率百分之5計算之
　　利息。
二、上訴人即附帶被上訴人（下稱上訴人）則以：兩造為鄰居關
    係，上訴人於前開時地與管理員聊天時，被上訴人從2樓下
    來，無故以三字經辱罵上訴人，上訴人用手推開被上訴人，
    雙方進而拉扯推擠互毆，各有體傷。本件起因係被上訴人先
    無端侮辱挑釁上訴人所致，應有民法第217條與有過失減輕
    賠償或免除之適用。又被上訴人於同日下午1時34分後，還
    有到2樓去幫人家作頭髮；同日下午4時21分許，被上訴人到
    管理室向管理員要求觀看事發當時監視器錄影畫面時，尚能
    與管理員聊天、抽菸，神態自若，可見傷勢並無其所主張之
    嚴重。上訴人僅國中肄業，平日以清潔工為生，年所得不到
    5萬元，被上訴人在調委會時，曾同意上訴人賠償2萬元就好
    ，當時是上訴人未予同意，始未達成調解。上訴人對被上訴
    人請求醫療費用部分沒有意見，但原審判命上訴人應賠償被
    上訴人精神慰撫金3萬元實屬過高，請求予以免除或酌減，
    被上訴人請求再給付部分亦無理由等語，資為抗辯。並聲明
    ：㈠原判決關於命上訴人給付超過6,600元本息部分，及其訴
    訟費用之負擔均廢棄。㈡上開廢棄部分，被上訴人在第一審
    之訴及假執行之聲請均駁回。㈢附帶上訴駁回。
三、兩造不爭執之事項為（本院卷第101至102頁）：
　㈠兩造於前開時地，因細故發生爭執，上訴人徒手毆打被上訴
　　人胸部等處，致被上訴人受有左胸壁、右側大腿、右側髖部
　　挫傷之傷害。
　㈡兩造因上開事件對彼此提起刑事告訴，被上訴人涉有刑法第
　　309條第1項公然侮辱罪嫌，上訴人涉有刑法第277條第1項傷
　　害罪嫌，嗣經二人具狀撤回刑事告訴，經臺灣臺南地方檢察
　　署檢察官以109年度偵字第21095號為不起訴處分。
　㈢上訴人對被上訴人支出醫療費用6,600元不爭執。
四、得心證之理由：　　
　㈠被上訴人請求上訴人給付精神慰撫金143,400元，是否適當
　　？
　⒈按因故意或過失，不法侵害他人之權利者，負損害賠償責任
　　；不法侵害他人之身體、健康、名譽、自由、信用、隱私、
　　貞操，或不法侵害其他人格法益而情節重大者，被害人雖非
　　財產上之損害，亦得請求賠償相當之金額；民法第184條第1
　　項前段、第195條第1項前段分別定有明文。次按被害人受有
　　非財產上損害，請求加害人賠償相當金額之慰撫金時，法院
　　對於慰撫金之量定，應斟酌實際加害情形、所造成之影響、
　　被害人痛苦之程度、兩造之身分地位經濟情形及其他各種狀
　　況，以核定相當之數額（最高法院47年台上字第1221號、51
　　年台上字第223號判決意旨參照）。
　⒉查上訴人徒手毆打被上訴人之行為，致被上訴人受有左胸壁
    、右側大腿、右側髖部挫傷之傷害，為兩造所不爭執，故
　　上訴人對上開行為應負侵權行為損害賠償責任，且被上訴人
　　因此受有精神上痛苦，應堪認定，自得依民法第195條之規
　　定，請求上訴人賠償精神慰撫金。依原審當庭勘驗監視錄影
　　光碟之內容，檔案名稱「00000000_155458」顯示，上訴人
　　在社區大廳管理室櫃台外，與他人及管理員聊天時，被上訴
　　人出現，用手指著上訴人，之後牽著狗走近與上訴人交談，
　　兩造隨即出現手部上的互相碰觸，上訴人先用手推了一下被
　　上訴人，其後又大力推了一下被上訴人，兩造便開始互相拉
　　扯推擠，過程中管理員持續試圖擋開兩造，被上訴人揮手打
　　了上訴人一下後，上訴人立即向前推擠，衝向前以手揮擊被
　　上訴人，並大力的推被上訴人、拉扯被上訴人的頭髮；檔案
　　名稱「00000000_160301」則顯示，上訴人持續拉住被上訴
　　人頭髮，並以手揮擊被上訴人，直至把被上訴人拉倒在地，
　　此間被上訴人也有拉扯上訴人的上衣，上訴人則持續拉扯揮
　　擊倒在地上之被上訴人，管理員仍在二人之間阻擋，管理員
　　終於將二人分開，要將被上訴人扶起時，上訴人又衝上前拉
　　扯被上訴人，直到被一名女子拉走，此有原審110年5月3日
　　勘驗筆錄在卷可稽（原審卷第75至76頁）。由上開內容可知
　　，本件起因確係兩造間先有言語爭執，之後上訴人先動手，
    用力推打被上訴人二下，兩造始爆發激烈的拉扯推擠，期間
　　被上訴人雖有反擊用手推上訴人一下及拉扯上訴人衣服，但
　　大多時候被上訴人都是被動式的遭上訴人拉頭髮、揮擊毆打
　　，即使被上訴人已倒地，且有管理員在旁勸阻、試圖隔開二
　　人，上訴人仍持續拉扯揮擊被上訴人，直至遭另一女子拉走
　　始作罷。
　⒊至上訴人主張被上訴人於案發當日下午1時34分後，還有到2
　　樓營業幫人家作頭髮部分乙節，為被上訴人所否認，上訴人
　　未能舉證以實其說；另被上訴人主張其因遭上訴人毆打，而
　　負傷在家休養，長達2星期無法工作，精神受有莫大痛苦部
　　分，被上訴人亦未舉證以實其說，是兩造此部分主張，均不
　　足採。
　⒋又上訴人主張被上訴人於案發當日下午4時21分許，至管理
　　室觀看事發當時監視器錄影畫面時，尚能與管理員聊天、抽
    菸，神態自若，並無傷勢嚴重乙節，經本院當庭勘驗上訴人
　　所提出之影片結果，影片中確實可見被上訴人與管理員在管
　　理室談話，二人同時一邊觀看監視器畫面，一邊討論，並有
　　抽菸，被上訴人在影片中之神色、舉止，看起來與常人並無
　　任何相異之情形，有本院110年11月16日勘驗筆錄在卷可參
　　（本院卷第103頁）。
　⒌本院綜合審酌上開情形，認上訴人在不特定多數人可自由出
　　入之社區1樓大廳，公然對被上訴人施以上開暴行，造成被
    上訴人因此受有左胸壁、右側大腿、右側髖部挫傷之傷害，
　　精神上亦因此受有損害，及被上訴人自身亦有相當之行為惹
　　起本件糾紛，兼衡兩造財產所得調件明細表所示兩造所得及
　　財產之經濟狀況暨兩造身分地位等一切情狀後，認被上訴人
　　請求上訴人賠償精神慰撫金30,000元，應屬妥適，逾此範圍
　　之請求，則無理由。至上訴人主張被上訴人曾同意以2萬元
　　和解云云，因該調解結果既以不成立終結，被上訴人本即不
　　受其拘束，上訴人認此部分賠償金額不得逾2萬元，應有誤
　　會，併予說明。
　⒍綜上，合計被上訴人得請求上訴人賠償之數額為36,600元【
　　計算式：6,600元（醫療費用）＋30,000元（精神慰撫金）
　　＝36,600元】，逾此範圍之請求，則為無理由。
　㈡本件有無民法第217條與有過失之適用？
　⒈按損害之發生或擴大，被害人與有過失者，法院得減輕賠償
    金額，或免除之，民法第217條第1項定有明文。所謂被害人
　　與有過失，須被害人之行為助成損害之發生或擴大，就結果
　　之發生為共同原因之一，行為與結果有相當因果關係，始足
　　當之。倘被害人之行為與結果之發生並無相當因果關係，尚
　　不能僅以其有過失，即認有過失相抵原則之適用(最高法院1
　　04年度台上字第1254號判決意旨參照)。
　⒉查本件損害之發生經過，已如上述，上訴人雖主張是被上訴
　　人無端侮辱挑釁其所致（本院卷第100頁），被上訴人則辯
　　稱其當日係質問上訴人為何到處向別人問說被上訴人有無向
　　他們借錢（本院卷第101頁），而上訴人於本院開庭時亦自
　　承其有向2樓的林先生問過一次，林先生說被上訴人也有向
　　其借錢等語（本院卷第101頁），可見被上訴人並非無端質
　　問或故意挑釁上訴人。且兩造縱有口角，也不代表上訴人可
　　以正當地對被上訴人施以暴力，否則不啻鼓勵大眾遇與他人
　　口角爭吵，即可不思理性溝通解決，恣意毆打對方，而有過
　　失相抵原則之適用。是以，被上訴人言詞質問上訴人之行為
　　與上訴人毆打被上訴人結果之發生，兩者間並無相當因果關
　　係。上訴人徒以空言主張被上訴人與有過失，卻未提出任何
    證據以實其說，自難憑採。
五、綜上所述，被上訴人依據侵權行為之法律關係，請求上訴人
　　給付36,600元，及自起訴狀繕本送達翌日即110年1月5日起
　　至清償日止，按週年利率百分之5計算之利息，為有理由，
　　應予准許；逾上開金額之請求，則屬無據，應予駁回。原判
　　決就上開應准許部分，為被上訴人勝訴之判決，並依職權分
　　為准、免假執行之宣告，經核並無違誤。上訴及附帶上訴意
　　旨猶執前詞，指摘原判決該部分不當，求予廢棄改判，為無
　　理由，均應予駁回。
六、本件為判決基礎之事證已臻明確，兩造其餘之攻擊防禦方法
    及訴訟資料，經本院斟酌後，認均與判決結果不生影響，爰
　　不一一論駁，併此敘明。
七、訴訟費用負擔之依據：民事訴訟法第78條。
中　　華　　民　　國　　110 　年　　11　　月　　30　　日
                    民事第四庭  審判長法  官  張家瑛
　　　　　　　　　                    法  官  李姝蒓
　　　　　　　　　                    法  官  陳䊹伊
以上正本係照原本作成。
本判決不得上訴。 
中　　華　　民　　國　　110 　年　　12　　月　　2 　　日
                                      書記官  王美韻